臺灣高等法院高雄分院刑事判決　　　　　94年度上訴字第43號
上　訴　人　臺灣高雄地方法院檢察署檢察官
被　　　告　甲○○
上列上訴人因被告誣告案件，不服臺灣高雄地方法院93年度訴字
第858 號中華民國93年10月29日第一審判決（起訴案號：臺灣高
雄地方法院檢察署93年度偵字第1679號），提起上訴，本院判決
如下：
     主  文
上訴駁回。
     理  由
一、本案經本院審理結果，認第一審判決被告無罪，並無不當，
    應予維持，並引用第一審判決書記載之理由。
二、檢察官上訴意旨如附件上訴書所載。
三、經查，被告並不否認其自己及朱玉傑於93年2 月13日偵查中
    之供述，依該供述，雖可認定被告係懷恨乙○○曾誣指被告
    共犯強盜案，為報復而於警察詢問時，誣指乙○○共犯竊盜
    ，然此不利於他人之供述，既係應公務員之訊問，縱有虛偽
    ，依最高法院歷年判例意旨，認與誣告罪之要件不符，此經
    原審判決述綦詳，至於被告於接受訊問時，誣指乙○○共
    犯，是否因而加重自身所犯罪名（普通竊盜罪變成加重竊盜
    罪），抑在減輕自己涉案情節，被告此主觀之判斷，雖與客
    觀之法律上評價未必一致，原審判決以被告主觀之判斷，認
    被告一面為報復乙○○，一面為減低自身刑責，故為不實之
    陳述，尚無判決理由矛盾之處，此外又查無其他任何積極之
    證據，足認被告有上述犯行，因此原審以不能證明被告犯罪
    而諭知無罪之判決，核無不合。檢察官上訴意旨，仍執前詞
    ，指摘原判決不當，為無理由，應予駁回。
據上論結，應依刑事訴訟法第368條、第373條，判決如主文。
本案經檢察官周章欽到庭執行職務。
中　　華　　民　　國　　94　　年　　4 　　月　　4 　　日
                  刑事第一庭    審判長法  官  郭雅美
                                      法  官  張意聰
                                      法  官  江泰章
以上正本證明與原本無異。
如不服本判決應於收受本判決後10日內向本院提出上訴書狀，其
未敘述上訴理由者，並得於提起上訴後10日內向本院補提理由書
狀（均須按他造當事人之人數附繕本）「切勿逕送上級法院」。
中　　華　　民　　國　　94　　年　　4 　　月　　6 　　日
　　　　　　　　　　　　　　　　　　　書記官  陳金卿
                                                      Q
附件：
臺灣高雄地方法院刑事判決                          九十三年度訴字第八五八號
    公  訴  人  臺灣高雄地方法院檢察署檢察官
    被      告  甲○○  男  三十一歲（民國○○○年○月○日生）
                        住高雄市○○區○○街四七巷一一號三樓
                        （現因他案於臺灣高雄監獄執行中）
                        身分證統一編號：Ｅ一二二三二三八號
右列被告因誣告案件，經檢察官提起公訴（九十三年度偵字第一六七九號），本院判
決如左：
    主  文
甲○○無罪。
    理  由
一、公訴意旨略以：被告甲○○與朱玉傑係兄弟，二人於民國（下同）九十二年六月
    一日下午一時二十分許，共同意圖為自己不法之所有，並基於竊盜之犯意聯絡，
    侵入台南市○區○○路一段二四一巷六弄三十五號黃裕峰住宅，竊取黃裕峰所有
    之桌上型電腦二台、筆記型電腦、攝影機、數位相機及電腦辭典各一台、行動電
    話一支、珍珠項鍊四條、現金新台幣約二萬元及信用卡四張，得手後為黃裕峰報
    警查獲。甲○○明知乙○○並未參與該次竊盜犯行，竟意圖使乙○○受刑事訴追
    ，而基於誣告之概括犯意，連續於九十二年十月十五日與九十二年十一月七日警
    詢時，向台南市警察局第一分局偵查員黃新潤及吳重宏陳稱與乙○○共同為前開
    侵入住宅竊盜之犯行，而誣指乙○○犯竊盜罪，嗣因朱玉傑關於乙○○是否涉案
    之供述與甲○○有所出入，經檢察官偵查後始發覺上情，因認被告涉犯刑法第一
    百六十九條第一項之誣告罪。
二、按犯罪事實應依證據認定之，無證據不得認定其犯罪事實。又不能證明被告犯罪
    者，應諭知無罪之判決，刑事訴訟法第一百五十四條第二項、第三百零一條第一
    項分別定有明文。又認定犯罪事實，所憑之證據，雖不以直接證據為限，間接證
    據亦包括在內，然無論直接或間接證據，其為訴訟上之證明，須於通常一般之人
    均不致於有所懷疑，而得確信其為真實之程度者，始得據之為有罪之認定，倘其
    證明尚未達到此一程度，而有合理之懷疑存在時，即無從為有罪之認定（最高法
    院七十六年台上字第四九八六號判例可資參照）。而刑法第一百六十九條第一項
    誣告罪之成立，以使人受刑事或懲戒處分之意思向該管公務員誣告，且明知所訴
    虛偽為構成要件，故所訴事實，縱屬不能證明係屬實在，而在積極方面尚無證據
    證明其確係故意虛構者，仍不能據以誣告論罪；又若因公務員之訊問而為不利他
    人之陳述，縱其陳述涉於虛偽，既無申告他人使其受刑事或懲戒處分之意思，即
    與誣告罪之要件不符（最高法院四十六年台上字第九二七號、五十三年台上字第
    五七四號判例參照）。
三、公訴人認被告甲○○涉有前揭犯行，係以：(1)被告於偵查中之自白及前開竊盜案
    件之共同被告朱玉傑於警詢及偵查中之供述，證明乙○○並未參與該次竊盜案，
    被告指稱乙○○犯竊盜罪之事實。(2)乙○○使用之0000000000號行動
    電話門號於九十二年六月一日之通聯紀錄，證明該門號於前開竊盜案發生當日之
    發話地點均在高雄市左營區，乙○○並未參與該次之竊盜犯行，為其論斷之依據
    。訊據被告甲○○固坦承於九十二年十月十五日及同年十一月七日警詢中偽稱乙
    ○○與之共為前開竊盜犯行之事實，惟堅詞否認有何誣告犯行，辯稱：本來無意
    指乙○○涉案，是因為警察詢問常某是否涉案才表示自己與乙○○共犯等語。經
    查：
(一)、被告甲○○與其弟朱玉傑於九十二年六月一日下午一時二十分許，共同在台南市
    ○區○○路一段二四一巷六弄三十五號黃裕峰住宅，竊取黃裕峰財物，嗣因黃裕
    峰報警而查獲。被告先後於同年十月十五日及十一月七日在台灣高雄看守所接受
    警方詢問時，向台南市警察局第一分局偵查員黃新潤及吳重宏陳指稱與乙○○共
    同為前開竊盜犯行等情，為被告所自承，並有警詢筆錄二份可資為證，固堪信為
    真實。
(二)、惟被告於九十二年十月十五日十五時三十二分許，在台灣高雄看守所接受台南市
    警察局第一分局偵查員黃新潤及吳重宏詢問時，係經員警先詢問：「你於何時進
    入屋內？和何人一起前往竊取物品？」之語，被告始答稱：「在六月一日下午十
    三時許侵入屋內竊取，我和我朋友乙○○及我弟弟朱玉傑三人一起侵入竊取物品
    」之語，員警又問：「你們三人如何進入住宅竊取物品？有無破壞門鎖？」、「
    你們所竊得物品何人拿至何處銷贓？」等事項，被告始陸續答覆稱：「我們三人
    駕駛一部自小客車到台南找朋友，乙○○下車找朋友，約十幾分鐘返回車上就說
    ：『有一家人不在家，要不要下去看看』，我們答應，乙○○從採光罩與房子間
    縫隙從二樓侵入一樓車庫開啟開啟大門給我們進去，乙○○又從窗戶進入屋內開
    門讓我們進入，沒有破壞門鎖」等語，嗣於同年十一月七日下午二時五十分許，
    該二位員警又在台灣高雄看守所詢問被告：「你有無其他人證或物證可以證明他
    （指乙○○）犯本件竊盜案？」等語時，被告才覆稱：「他有拿走戒指、項鍊、
    手錶等物，其他我無法證明」之語，有偵訊筆錄二份在卷足憑。而其嗣後於偵查
    中即主動向檢察官表示，前開竊盜犯行係伊與朱玉傑二人所為，乙○○並未參與
    等情，亦有台灣高雄地方法院檢察署九十三年二月十三日訊問筆錄可憑。準此，
    被告係因竊盜犯行為警發覺之後，而於該管公務員對被告有所推問後，為諉稱他
    人起意行竊以減少自己涉入該案之程度，才被動地為不利乙○○之陳述，其性質
    乃被告於接受詢問時所為不實且不利於乙○○之供述，既非積極申告犯罪，復無
    何要求該管公務員移送所指之人之表示，揆諸前開判例意旨，縱認被告所述不實
    ，仍難認被告有使乙○○受刑事處分之意圖，亦非被告主動向該管公務員有所申
    告，核與誣告罪之構成要件即有未合。
(三)、綜上所述，本件被告係因竊盜犯行為警查獲後，經警員詢問，為減低自身之刑事
    責任，始為不利乙○○之陳述，並非被告對乙○○提出告發，是縱被告上開陳述
    不實，惟被告並無使乙○○受刑事或懲戒處分之意思，則被告所為顯與刑法第一
    百六十九條第一項誣告罪之犯罪構成要件有間，尚難以該罪相繩。此外，復查無
    其他積極證據，足認被告有何公訴人所指之誣告犯行，不能證明被告犯罪，依上
    開說明，自應為被告無罪之諭知。
據上論斷，應依刑事訴訟法第三百零一條第一項，判決如主文。
本案經檢察官顏漢文到庭執行職務。
中      華      民      國    九十三    年      十      月    二十九    日
                                  臺灣高雄地方法院刑事第七庭
                                      審判長  法  官    孫啟強
                                              法  官    蔡川富
                                              法  官    卓立婷
右正本證明與原本無異。
如不服本判決，應於判決送達後十日內，向本院提出上訴狀。
                                              書記官    李春慧
中      華      民      國    九十三    年      十      月    二十九    日
